臺灣宜蘭地方法院行政訴訟判決
111年度交字第2號
原      告  許文芬  
被      告  交通部公路總局臺北區監理所

代  表  人  梁郭國  
上列當事人間交通裁決事件，原告不服被告民國110年12月24日
北監宜裁字第43-U00000000號裁決（其易處處分部分經被告以11
1年1月22日43-U00000000號裁決書更正，下稱原裁決），提起行
政訴訟，本院判決如下：
    主  文
原告之訴駁回。
訴訟費用新臺幣參佰元由原告負擔。
    事實及理由
壹、程序事項：
一、本件係交通裁決事件之裁判，相關卷證資料已由兩造知悉並
     表示意見，因事證明確，依行政訴訟法第237條之7規定，
    不 經言詞辯論逕行裁判。
二、原裁決所為易處處分部分應屬無效，業經被告於111年1月22
    日另製開同號裁決書予以更正而不存在（本院卷第75頁），
    本院無須再予審究，先予敘明。　　
貳、實體事項：
一、事實概要：
    內政部警政署鐵路警察局花蓮分局（下稱舉發機關）以原告
　　所有3158-YN號自用小客車（下稱系爭車輛）於109年7月30
    日8時35分許行經宜蘭縣宜蘭市校舍路平交道（下稱系爭平
    交道）時，因有「警示號誌已顯示、仍闖越平交道」之違規
    行為（下稱系爭違規行為），舉發機關依道路交通管理處罰
    條例（下稱處罰條例）第54條第1款規定，以109年8月18日
    鐵警行字第U00000000號舉發違反道路交通管理事件通知單
    （下稱系爭舉發單）逕行舉發。原告不服舉發，經被告函由
    舉發機關查復後，仍認原告違規事實明確，乃依處罰條例第
    54條第1款(及第24條第1項第4款）規定，以原裁決裁處原告
    罰鍰新臺幣(下同)7萬4,500元、吊扣駕駛執照12個月，並應
    參加道路交通安全講習。原告復不服，提起本件訴訟，請求
    撤銷原裁決。
二、原告起訴請求撤銷原處分，主張：
㈠、其當時無聽到鈴聲，系爭車輛已經安全通過柵欄才下來。舉
    發機關舉發原告違規後，其隨即提出陳述，本以為本案已終
    結。不料，事隔近一年半之後，竟收到嚴厲的裁決。系爭舉
    發單所舉發之違規事實為「警示號誌已顯示、仍闖越平交道
    」，原裁決所載違規事實則為「警鈴已響、閃光號誌已顯示
    ，闖越平交道」。前者無「警鈴已響」，二者舉發之違規事
    實並不一致。
㈡、其駕駛系爭車輛行經系爭平交道前，當時遮斷器已放下，其
    就在平交道前暫停等候火車通過。火車通過後，不久遮斷器
    升起，其往前通過，當時時間為08：35：21，在左前方之看
    守人員並未阻止原告前進，不料即將完成通過平交道時08：
    35：22，遮斷器又放下，即在同一平交道上，遮斷器升起與
    放下的時前後才1秒鐘。其是在遮斷器「升起後」才往前開
    ，並非遮斷器開始「放下時」強行通過。遮斷器開始「放下
    時」，其已經往前開，之後才有警鈴響起，當時其著實嚇了
    一跳，以本能判斷，必須儘速往前開，及時脫離平交道，才
    能確保安全，並無系爭違規行為。
㈢、若遮斷器升起後一秒，馬上又要放下，又何必升起又放下，
    誤導車輛前行，陷駕駛人及乘客於被火車撞亡，車輛被撞毁
    的危險。至於遮斷器為何「升起」後又秒速「放下」是否有
    機械故障、人為疏失或其他原因，其無從知悉。其乃遮斷桿
    「升起」又突然「放下」的無辜受害者，絕無違反交通規 
    則。系爭平交道經常發生類似之事情，鐵路局本應檢討改善
    ，不此之圖，讓民眾的生命財產陷於危險之境地，又要嚴厲
    裁罰。
㈣、其非不遵守交通規則之人，當時其確實和在前面的計程車、
    小客車及摩托車一樣在平交道前停駛，等候列車通過，此從
    舉發照片顯示，當其所駕駛系爭車輛被困在系爭平交道上時
    ，前面已有一部計程車、一部小客車及兩輛摩托車往前 駛
    ，並脫離系爭平交道。既然極短時間内列車要連續通過
　　，警示燈號及警鈴何必短暫停止運作、遮斷器何必開放後又
     馬上下降，陷民眾安危於不顧，反怪罪民眾不遵守交通號
    誌，闖越平交道。其上系爭平交道後，警鈴才大作，不得 
    不趕快脫離平交道。若其應受處罰，排在原告前面的計程
　　車、小客車及摩托車的駕駛是否也應該受處罰才公平。 
㈤、本案遮斷桿升降的時間前後只有1秒，中國時報報導關於基隆
    暖暖鐵路平交道之6秒或3秒更加嚴重，甚至於連專業的警車
    、消防車都不能倖免，遑論是一般老百姓。而且全台有68處
    平交道有同樣的狀況，系爭平交道應該也是應改善的平交道
    之一，若維護交通秩序的設備、設施或運作不一致或不合情
    理，豈能將責任歸諸於民眾，還要受嚴厲的處分。
三、被告聲明請求駁回原告之訴，答辯意旨：
㈠、據舉發機關查復略以：
　　檢視臺灣鐵路管理局建置之平交道微電腦自動照相機相片，
    原告於109年7月30日8時35分許駕駛3185-YN號車行近平交道
    時，閃光號誌已顯示11.07秒，且遮斷器亦開始放下4.07秒
    ，未依規定在平交道黃線網狀區前停止線暫停等，仍闖越平
    交道，員警據以告發，尚無違誤，另原告所稱遮斷器已升起
    ，行駛至該平交道時，遮斷器復降下一節，對照該平交道監
    視器當時影像檔(與照相機時間差約l分7秒) ，確實有列車
    接續通過該平交道，惟該警示燈號、聲響停止後相隔約莫2
    秒繼續運作，再經過7秒遮斷器起降，系爭車輛仍在平交道
    停止線前未暫停等，違規事實明確。　　
㈡、檢視舉發單位提供之採證影像 (如證物12)顯示，0000-00-00
     00：34：06鐵路平交道警鈴已響，閃光號誌已顯示，原告
    駕駛系爭車輛距離鐵路平交道尚有一段距離，尚未超越黃網
    線。0000-00-00  08：34：12系爭車輛行近鐵路平交道標線
    路段，且無他物遮蔽閃光號誌，縱原告未聽見警鈴已響，亦
    應注意閃光號誌已顯示，應即依規定暫停等，惟原告仍持續
    駕車往前行駛。0000-00-00 00：34：14該車尚未超過停止
    線，仍持續往前行駛闖越平交道。
㈢、原告提出陳述後，被告業於109年9月18日以北監宜站字第109
    0277603號函復原告仍應依章裁罰，原告未到案辦理繳納罰
    鍰及繳送駕照辦理執行吊扣，本所遂依違反道路交通管理事
    件統一裁罰基準及處理細則(下稱處理細則)第43條及第44條
    第1項規定於110年12月24日逕行裁決製開裁決書。本件違規
    日為109年7月30日，尚未逾3年裁處時效。　　
四、本院之判斷：　　
㈠、本件舉發機關以原告有系爭違規行為開立系爭舉發單舉發，
    經原告表示不服，被告函由舉發機關查證仍認屬實，而為原
    裁處之情，有系爭舉發單、原告之交通違規陳述單2件、舉
    發關與被告間查核函件、平交道微電腦自動照相機採證判讀
    照片、採證光碟及原裁決在卷可按（見本院卷第53至89頁）
    ，上開證據，均足為本件認定之依憑。　
㈡、按「汽車駕駛人，有下列情形之一者，應接受道路交通安全
    講習：…四、有第54條規定之情形」、「汽車駕駛人，駕車
    在鐵路平交道有下列情形之一者，處新臺幣15,000元以上90
    ,000元以下罰鍰，並吊扣其駕駛執照1年。...：一、不遵守
    看守人員之指示，或警鈴已響、閃光號誌已顯示，或遮斷器
    開始放下，仍強行闖越。」，處罰條例第24條第1項第4款、
    第54條第1款分別定有明文。次按「汽車行駛中，駕駛人看
    到鐵路平交道標誌或標線後，應即將速度減低至時速15公里
    以下，接近平交道時，應依下列規定：一、鐵路平交道設有
    遮斷器或看守人員管理者，如警鈴已響、閃光號誌已顯示或
    遮斷器已開始放下或看守人員表示停止時，應即暫停，俟遮
    斷器開放或看守人員表示通行後，始得通過。如遮斷器未放
    下或看守人員未表示停止時，仍應看、聽鐵路兩方無火車駛
    來，始得通過。二、鐵路平交道設有警鈴及閃光號誌者，警
    鈴已響，閃光號誌已顯示，駕駛人應暫停俟火車通過後，看
    、聽鐵路兩方確無火車駛來，始得通過。如警鈴未響，閃光
    號誌未顯示，仍應看、聽鐵路兩方無火車駛來，始得通過。
    」，亦為道路交通安全規則第104條第1項第1款、第2款所明
    定。準此可知，汽車駕駛人駕駛汽車行經設有遮斷器之鐵路
    平交道，如警鈴已響、閃光號誌已顯示時，駕駛人即應暫停
    ，如仍駛入平交道範圍，自屬應依處罰條例第54條第1款所
    規定處罰之違規行為。
㈢、觀之被告111年1月26日答辯狀所附系爭平交道違規判讀照片
    （見本院卷第65頁），可清晰辨識系爭車輛之車號為0000-0
    0，且明確顯示遮斷器已啟動放下，系爭車輛未依規定在平
    交道黃線網狀區前停止線暫停情形，經本院通知原告就被告
    答辯狀及相關證據表示意見，原告亦不否認採證照片之真正
    ，然仍以前詞主張本件原裁決不當云云。經查：
１、本院就採證影像光碟勘驗結果如下：
⑴、檔案名稱：19.校舍路_校舍路西全_main_00000000
    影片長度30秒
    影片開始，畫面右上方顯示時間0000-00-00  08：33：55
    08：34：12   遮斷器開始放下。
　　 
　　08：34：13-08：34：15　
　　系爭車輛自錄影畫面左下角出現，進入黃色網狀區。
　　 
　　08：34：16 遮斷器持續放下，系爭車輛穿越網狀線區。
　　 
　　08：34：17  系爭車輛持續通過平交道，遮斷器完全放下。
　　　
　　08：34：18-08：34：19  系爭車輛已通過平交道。　　　
⑵、檔案名稱：19.校舍路_校舍路西球_main_00000000
　　影片長度35秒
    影片開始時，畫面右上方顯示時間0000-00-00 00：33：52
    　　　
　　　　
　08：34：06 平交道號誌紅燈開始亮起。
　08：34：07-08：34：12   平交道號誌紅燈持續閃爍。
　　　
　08：34：13  遮斷器開始放下。　　　　　
　　　　
　 08：34：15  遮斷器持續放下。　　　
　　
　
　08：34：16  系爭車輛進入錄影畫面，由遮斷器下方穿
　越。 　
　　
　08：34：17  系爭車輛通過平交道。　
⑶、檔案名稱：19.校舍路_校舍路東全_main_00000000
　　影片長度36秒
　　08：34：06  平交道號誌紅燈開始閃爍，警鈴聲響起。
    08：34：07-08：34：13  平交道號誌紅燈及警鈴持續動作
　　 ，遮斷器開始放下。
　　
　08：34：13-08：34：15   系爭車輛進入網狀線區。 　
　　
　　　
　08：34：15-08：34：16  系爭車輛未減速亦未停車，遮斷
　器持續放下，系爭車輛由遮斷器下方通過。 　
　 
 　08：34：16-08：34：17  系爭車輛通過平交道，可辨識車牌
&0000;　為「3158-YN」。　　　
２、對於上開光碟勘驗內容，兩造無爭執。以系爭平交道號誌紅
    燈08：34：06開始閃爍，警鈴聲響，系爭車輛仍駛過停止線
    進入網狀線區，全程未減速亦未停車，而通過系爭平交道之
    情，則原告確有系爭舉發通知單所載「警示號誌已顯示、仍
    闖越平交道」之違規事實，被告原裁決所載違規事實「警鈴
    已響、閃光號誌已顯示，闖越平交道」，亦無違誤。至原告
    所指摘系爭舉發通知無載「警鈴已響」，兩者不一致之情，
    並不影響本件舉發機關所舉發系爭違規行為之真實性，及被
    告依處罰條例第54條第1款(及第24條第1項第4款）規定為原
    裁決之正確性。　　　　　　
㈣、雖原告以其無聽到警鈴聲，系爭平交道上，遮斷器升起與放
    下的時前後才1秒鐘，其是在遮斷器「升起後」才往前開，
    並非遮斷器開始「放下時」強行通過，遮斷器開始「放下時
    」，其已經往前開，之後才有警鈴響起云云。然原告在08：
    34：06平交道號誌紅燈開始閃爍，警鈴聲響起、08：34：07
    -08：34：13平交道號誌紅燈及警鈴持續動作時，尚未超越
    平交道停止線，原告如能盡相當注意，應可查知系爭平交道
    閃光號誌已顯示，即應立即停止，其卻仍繼續行駛越過停止
    線穿越系爭平交道，自非得以未聽聞響鈴，或遮斷器前後提
    起及放下時間接近，為其系爭違規行為之合理化理由，所為
    主張自不足取。　　　　
五、綜上所述，本件原告所為系爭違規行為事實明確，舉發機關
    所為舉發並無違誤，被告本於舉發事實，依處罰條例第54條
    第1款、第24條第1項第4款及處理細則之規定，裁處原告如
    原裁決所示，核無違法或不當之處，原告猶執陳詞指摘原裁
    決不當，請求撤銷，為無理由，應予駁回。
六、本件事證已臻明確，兩造其餘攻擊防禦方法並所提證據，經
    斟酌後認均不足影響判決結果，爰不遂一論列，併此敘明。
七、本件第一審裁判費為300元，應由敗訴之原告負擔，爰確定
    第一審訴訟費用額如主文第2項所示。
八、據上論結，本件原告之訴為無理由，依行政訴訟法第237條
    之7、第237條之8第1項、第98條第1項前段，判決如主文。
中　　華　　民　　國　　111 　年　　6 　　月　　6 　　日
                  行政訴訟庭  法  官  張軒豪 
以上正本係照原本作成。
如不服本判決，應於判決送達後20日內，向本院提出上訴狀並表
明上訴理由（原判決所違背之法令及其具體內容或依訴訟資料可
認為原判決有違背法令之具體事實），其未載明上訴理由者，應
於提出上訴後20日內向本院補提理由書（上訴狀及上訴理由書均
須按他造人數附繕本，如未按期補提上訴理由書，則逕予駁回上
訴），並應繳納上訴裁判費新臺幣750元。
中　　華　　民　　國　　111 　年　　6 　　月　　6 　　日
                              書記官  林憶蓉